【裁判字號】    94,上易,1931
【裁判日期】    950113
【裁判案由】    傷害
【裁判全文】
臺灣高等法院刑事判決                94年度上易字第1931號
上  訴  人
即  被  告  丁○○
                    入出境許可.
選任辯護人  顧定軒律師
上列上訴人因傷害案件，不服臺灣臺北地方法院94年度易字第40
8號，中華民國94年10月5日第一審判決（起訴案號：臺灣臺北地
方法院檢察署93年度偵字第21789號），提起上訴，本院判決如
下：
    主  文
原判決撤銷。
丁○○傷害人之身體，處有期徒刑肆月，如易科罰金，以佰元
折算壹日。
    事  實
一、丁○○係大陸地區人民，其夫劉復淇在臺北市○○區○○街
    十八號經營「新東刀削麵店」，己○○○、甲○○姊妹（己○○○、甲○○與劉復淇之前配偶有親戚關係）則向劉復淇
    承租店外騎樓部位經營小吃攤生意，至民國（下同）九十三
    年十二月八日上午十時四十分許，丁○○在店內廚房門口處
    與在路邊之甲○○因置物架使用問題發生爭執，己○○○見
    狀亦上前與丁○○爭吵，並進入廚房內與丁○○扭打，丁○○旋即基於傷害之犯意，以水瓢舀預備炸雞排用之溫熱油潑
    灑己○○○（起訴書誤載為蕭林梅菊），因而使己○○○受
    有右胸壁二度燒燙傷十×十公分、及左手兩處五×三公分一
    度燒燙傷之傷害（該溫熱油另波及站立在旁之劉復淇之母戊○○○，致右手臂燙傷，此部分未經告訴）。
二、案經己○○○訴由臺北市政府警察局松山分局移送臺灣臺北
    地方法院檢察署檢察官偵查起訴。
    理  由
一、訊據上訴人即被告曹小蘭對其於前揭時地相繼與甲○○、己○○○發生爭執，並以溫熱油潑及告訴人己○○○致其受傷
    等情，固均坦承不諱，惟矢口否認有傷害犯行，辯稱：其所
    持之熱油係欲滔與廚師丙○○使用，當天係告訴人先動手打
    其左手臂，致伊轉身時不小心將油濺到告訴人，並非故意傷
    害告訴人等語。惟查：
  (一)告訴人己○○○係於前開時、地，遭被告以水瓢舀取溫熱油
    潑灑，致受有右胸壁二度燒燙傷十×十公分、及左手兩處五
    ×三公分一度燒燙傷之事實，業為被告所不諱言，並經告訴
    人己○○○以證人身份於原審及本院審理時證述綦詳，核與
    證人林美臻、乙○○於原審及本院審理時所證述之主要經過
    情節均相符合，告訴人所受之傷勢，亦有長庚紀念醫院臺北
    本院出具之診斷證明書乙紙可稽（九十三年度偵字第二一七
    八九號宗第二十頁），及告訴人所受傷勢之照片二張（同前
    偵查卷宗第七十三頁）、現場照片二張（見同前偵查卷宗第
    十九頁）可稽。至於告訴人己○○○及證人乙○○、林美臻
    關於被告舀油用之水瓢係紅色或白色乙節，前後相互間所述
    雖非一致，然查被告當時確係持用紅色塑膠水瓢，業據被告
    供承不諱，並有卷附之現場照片可按，故告訴人己○○○及
    證人乙○○、林美臻關於水瓢顏色陳述之差異之枝微末節，
    與全案情節仍無影響。
  (二)被告雖否認有傷害告訴人之犯意，辯稱係欲舀油交與廚師丙○○炒菜用，轉身之際告訴人上前打其左臂，致不慎將油濺
    到告訴人云云。按告訴人雖否認毆打被告，辯稱僅係上前勸
    架等語，然查被告原先固係與證人林美臻發生爭吵，為告訴
    人上前介入後，即演變為告訴人與被告間相互叫罵爭吵等情
    ，業為證人乙○○、林美臻於本院審理時所不否認（見上易
    字卷九十四年十二月二十三日審判筆錄）；又告訴人受傷之
    前，確曾進入被告夫妻經營之前開麵店廚房內與被告扭打，
    亦據證人戊○○○及丙○○於本院審理時證述屬實（上易字
    卷九十四年十二月二十三日審判筆錄第九、十頁）；可徵告
    訴人確有與被告爭吵及扭打情事，而告訴人否認與被告有肢
    體衝突，陳稱僅係上前勸架，以及證人乙○○、林美臻均未
    證稱被告與告訴人發生扭打情形，均有所隱諱。然而證人丙○○明確證稱：「我轉身看到告訴人衝進廚房打被告，看到
    她們扭在一起，我就過去拉開她們。（拉開到潑油間隔多久
    ？）約三分鐘。」等語（上易字卷九十四年十二月二十三日
    審判筆錄第十頁），可見被告與告訴人發生扭打經證人丙○○拉開後，二人猶繼續爭吵，被告始憤而舀取溫熱油潑灑告
    訴人成傷，則被告係基於傷害之故意而為，亦屬灼然，被告
    上開辯解無非推諉卸飾之詞，不足採信。
  (三)又被告潑油時，另波及站立在告訴人身之戊○○○致右手臂
    燙傷，另依證人丙○○上開證述情節，及被告、告訴人、相
    關證人就現場照片所示案發當時各人之相關位置以觀，戊○○○及丙○○均應目睹案發經過情形，故證人戊○○○於原
    審證稱：「（問：有看到有人潑油？）我媳婦在炸排骨，被
    油噴到。」等語（原審九十四年九月十四日審判筆錄第八頁
    ）；以及證人丙○○於原審證稱：伊看見告訴人跑進廚房打
    被告，就將她們分開，告訴人就出去了，沒有看到任何人用
    油潑別人等語（同前審判筆錄第九頁），顯然均為避重就輕
    之詞，均不足資為有利於被告之論據。
  (四)另證人戊○○○就其所受右手臂燙傷部分，雖曾對告訴人提
    出過失傷害告訴，惟該案並未經警方及檢察官進行實質調查
    ，及因雙方成立和解，由戊○○○撤回告訴，而經台灣台北
    地方法院檢察署檢察官以九十四年度偵字第七八四０號案件
    為不起訴處分，業經本院調卷核閱無訛，並有不起訴處分書
    附卷可憑，自與本案之待證事實並無關聯。被告聲請傳喚參
    與協調和解之證人劉復煌部分，亦顯然與本案之待證事實無
    關，自無傳喚調查之必要，一併指明。
  (五)綜上所述，本案事證明確，被告之犯行應堪認定。
二、核被告所為，係犯刑法第二百七十七條第一項之傷害罪。原
    判決以罪證明確，對被告予以論科，固非無見。惟原判決認
    告訴人係前往勸架而遭被告傷害，並未查明認定告訴人本身
    亦與被告發生爭吵，並先有攻擊行為且與被告發生扭打情事
    ，被告始有上開傷害犯行，致對刑法第五十七條所定科刑時
    尤應注意審酌之犯罪動機、犯罪目的、犯罪時所受之刺激等
    事項，未能正確審酌，自有未洽。被告提起上訴，仍執陳詞
    否認犯罪，雖無理由，然原判決既有可議，仍應撤銷改判。
    爰審酌被告素無前科，其與告訴人姊妹因細故爭執，並與告
    訴人扭打，而以熱油潑灑告訴人洩憤，及告訴人所受之傷勢
    ，雙方迄未成立和解，及被告犯罪後態度，智識程度，生活
    狀況等一切情狀，量處如主文第二項所示之刑，並諭知易科
    罰金之折算標準，以示儆懲。
據上論結，應依刑事訴訟法第三百六十九條第一項前段、第三百
六十四條、第二百九十九條第一項前段、刑法第二百七十七條第
一項、第四十一條第一項前段、罰金罰鍰提高標準條例第一條前
段、第二條，判決如主文。
本案經檢察官林慶宗到庭執行職務。
中    華    民    國    95    年    1     月    13    日
                  刑事第二十二庭審判長法  官  林堭儀
                                      法  官  陳憲裕
                                      法  官  宋  祺
以上正本證明與原本無異。
不得上訴。
                                      書記官  蔡慧娟
中    華    民    國    95    年    1     月    17    日
附錄：本案論罪科刑法條全文
刑法第277條：
傷害人之身體或健康者，處 3 年以下有期徒刑、拘役或 1 千元
以下罰金。
犯前項之罪因而致人於死者，處無期徒刑或7年以上有期徒刑；
致重傷者，處3年以上10年以下有期徒刑。


司法院資訊處製作；財團法人民間司法改革基金會備份。
